最高法院刑事判決　　　　　　一○○年度台上字第一七七九號
上　訴　人　梁世榮
上列上訴人因違反毒品危害防制條例案件，不服台灣高等法院台
中分院中華民國一○○年二月十日第二審判決（一○○年度上訴
字第二五八號，起訴案號：台灣彰化地方法院檢察署九十九年度
毒偵字第一五四四號），提起上訴，本院判決如下：
    主  文
上訴駁回。
    理  由
按刑事訴訟法第三百七十七條規定，上訴於第三審法院，非以判
決違背法令為理由，不得為之。是提起第三審上訴，應以原判決
違背法令為理由，係屬法定要件。如果上訴理由書狀並未依據卷
內訴訟資料，具體指摘原判決不適用何種法則或如何適用不當，
或所指摘原判決違法情事，顯與法律規定得為第三審上訴理由之
違法情形，不相適合時，均應認其上訴為違背法律上之程式，予
以駁回。又不服地方法院之第一審判決而上訴者，應向管轄第二
審之高等法院為之。第二審上訴書狀應敘述具體理由，第二審法
院認為上訴書狀未敘述理由者，應以判決駁回之。同法第三百六
十一條第一項、第二項、第三百六十七條前段分別定有明文。本
件上訴人梁世榮不服第一審判決論處其施用第一級毒品累犯罪刑
，提起第二審上訴，原判決以其未依據卷內訴訟資料具體指摘第
一審判決採證、認事、用法有何違法或不當之處，僅憑上訴書狀
泛稱其前經觀察勒戒、強制戒治後，再次施用毒品，實係身不由
己，因身染惡疾，必須藉由毒品以減輕身心痛苦。又其於警詢及
偵查中均坦承犯行，應減輕其刑，不應再適用累犯規定加重其刑
，原審判決刑度過重云云，並未敘述具體之上訴理由，因認其第
二審上訴不合法律上之程式，予以駁回，核無不合。上訴人第三
審上訴意旨空言其第二階段戒毒班課程即將完成戒毒，無奈被警
員引誘，才再度施用毒品云云。惟對於原判決究竟如何違背法令
，並無一語涉及，核與法律規定得為第三審上訴理由之違法情形
，不相適合，其上訴自屬違背法律上之程式，應予駁回。又刑事
訴訟法第三百七十六條所列各罪之案件，經第二審判決者，不得
上訴於第三審法院，法有明文。本件上訴人想像競合犯施用第二
級毒品甲基安非他命部分，第一審判決認係成立毒品危害防制條
例第十條第二項之罪，核屬刑事訴訟法第三百七十六條第一款之
案件，依上開說明，既經第二審判決，自不得上訴於第三審法院
，縱此部分與上訴人上述施用第一級毒品罪部分有想像競合犯關
係，為裁判上一罪，但其施用第一級毒品罪部分之上訴為不合法
，本院應從程序上予以駁回，無從為實體上判決，對於輕罪之此
部分，亦無從適用審判不可分原則，為實體上審判。上訴人竟猶
一併提起上訴，顯為法所不許，應予駁回。
據上論結，應依刑事訴訟法第三百九十五條前段，判決如主文。
中    華    民    國  一○○  年    四    月   十四   日
                      最高法院刑事第十二庭
                          審判長法官  陳  世  淙  
                                法官  陳  東  誥  
                                法官  何  菁  莪  
                                法官  許  錦  印  
                                法官  施  俊  堯  
本件正本證明與原本無異
                                      書  記  官  
中    華    民    國  一○○  年    四    月   十八   日
                                                      Q